【裁判字號】    90,訴,93
【裁判日期】    900330
【裁判案由】    清償債務
【裁判全文】
臺灣彰化地方法院民事判決  九十年度訴字第九十三號
    原      告  乙○○
右當事人間清償債務事件，本院判決如左：
    主    文
被告各應給付原告新台幣壹佰柒拾捌萬柒仟伍佰拾肆元，及自民國八十九年十月二
十一日起至清償日止，按週年利率百分之五計算之利息。
訴訟費用由被告負擔。
本判決於原告分別以新台幣伍拾玖萬陸仟元為被告供擔保後，得假執行；但被告如於
假執行程序實施前，分別以新台幣壹佰柒拾捌萬柒仟伍佰拾肆元為原告預供擔保，
得免為假執行。
    事    實
甲、原告方面：
  一、聲明：如主文第一項所示，及為以供擔保為條件之假執行宣告。
  二、陳述：
    （一）查原告與被告甲○○及詹東鏞，均係民國（下同）八十七年五月二十二日
          擔任訴外人昆裕營造有限公司（下稱昆裕公司）向台中區中小企業銀行田
          中分行（下稱中企銀田中分行）借款新台幣（下同）五百萬元而簽立期限
          自八十七年五月二十六日至八十八年五月二十六日透支契約之連帶保證人
          ，嗣因昆裕公司到期未清償上開五百萬元本金及利息債務，而詹東鏞業於
          八十八年十二月八日死亡，其法定繼承人均拋棄繼承，鈞院業已指定被告
          甲○○為其遺產管理人，中企銀田中分行遂對原告向鈞院聲請核發支付命
          令，原告即於八十九年五月二日向中企銀田中分行清償昆裕公司所積欠之
          本金、利息及違約金計五百三十六萬二千六百零二元，並向被告二人求償
          其各自分擔部分即一百七十八萬七千五百三十四元，惟均遭拒絕。爰依民
          法第二百八十條、第二百八十一條第一項連帶債務人之求償權，請求被告
          等二人各別給付其各自應分擔之部分及自原告清償予中企銀之最後清償日
          翌日即八十九年十月二十一日起算之法定利息。
  三、對被告抗辯之陳述：
      否認原告有與被告二人約定若訴外人詹東鏞之股權若過戶予原告及其所指定之
      人，被告甲○○及詹東鏞即不必負擔昆裕公司之任何債務。
  四、證據：提出台灣彰化地方法院支付命令影本一件、台中區中小企業銀行代收款
            項證明條影本二紙、支票影本六紙、本院八十九年度管字第一一號民事
            裁定影本等件為證。
乙、被告方面：
  一、聲明：
    （一）原告之訴及假執行之聲請均駁回。
    （二）如受不利判決，願供擔保請准免為假執行。
  二、陳述：
    （一）對於被告等二人擔任昆裕公司連帶保證人及原告向中企銀田中分行清償本
          息及違約金共五百三十六萬二千六百零二元之事實不爭執。
    （二）昆裕公司之股東，除原告外，原尚有被告甲○○及已故之詹東鏞，惟原告
          表示若被告甲○○及詹東鏞之股權過戶予原告及其所指定之人，被告許美
          娟及詹東鏞即不必負擔昆裕公司之任何債務，被告甲○○及詹東鏞乃依約
          將持有上開公司之股權過戶讓與給原告及其所指定之人，是以被告甲○○
          及詹東鏞依約自不必負擔上開公司之債務。惟並不清楚上開約定亦無法舉
          證。
    理      由
一、本件原告起訴主張：原告及被告甲○○及詹東鏞三人於八十七年五月二十二日與
    中企銀田中分行簽立透支契約，於八十七年五月二十六日至八十八年五月二十六
    日止，連帶保證訴外人昆裕公司與中企銀田中分行間於五百萬元內借款債務，嗣
    詹東鏞於八十八年十二月八日死亡，並已選任被告甲○○為詹東鏞之遺產管理人
    ，中企銀田中分行遂對原告發支付命令，請求原告給付中企銀田中分行上開借款
    債務及其利息、違約金共計五百三十六萬二千六百零二元，原告亦已全數清償，
    爰依據連帶債務人之內部求償權請求被告甲○○及被告詹東鏞之遺產管理人甲○
    ○，各給付原告其各自應分擔之部分即一百七十八萬七千五百三十四元及自原告
    清償予中企銀之最後清償日翌日即八十九年十月二十一日起算之法定利息等語。
二、被告則以：當初與原告有約定，如將被告甲○○及詹東鏞於昆裕公司之股份移轉
    於原告及其所指定之人，被告甲○○及詹東鏞即不必負擔昆裕公司之所有債務，
    被告甲○○及詹東鏞亦已依約將其名下之股份全數移轉，是被告等二人應不必負
    擔昆裕公司向中企銀田中分行所借款之五百萬元債務，惟伊對於該約定並不清楚
    ，只知已將被告甲○○及詹東鏞於昆裕公司之股份全數移轉予原告及其所指定之
    人等語置辯。
三、原告與被告甲○○及詹東鏞三人於八十七年五月二十二日，與中企銀田中分行簽
    立透支契約，約定連帶保證昆裕公司於八十七年五月二十六日起至八十八年五月
    二十六日止，以五百萬元為限之債務，嗣因昆裕公司未如期清償，致中企銀田中
    分行以本院八十九年度促字第三六三０號支付命令，對原告請求給付上開五百萬
    元之借款債務及其利息、違約金，且經原告給付中企銀田中分行全數債務共計五
    百三十六萬二千六百零二元，業據原告提出與正本互核相符之透支契約影本一件
    、本院八十九年度促字第三六三０號支付命令影本一件、台中區中小企業銀行代
    收款項證明條二紙、支票影本六紙等件為證，且據被告所不爭執，應堪信為真實
    。
四、被告雖以曾與原告約定，如將被告甲○○及詹東鏞於昆裕公司之股份移轉於原告
    及其所指定之人，被告甲○○及詹東鏞即不必負擔昆裕公司之所有債務等情置辯
    ，惟此情為原告所否認，而被告迄於本院言詞辯論終結前，未能舉證以實其說，
    並自認只知訴外人詹東鏞於生前有將其於昆裕公司之股份全數移轉於原告及原告
    所指定之人之名下，然對此約定並不清楚，自難認被告此部分之抗辯為可採。
五、從而，原告依據連帶債務人之內部求償關係請求被告各給付如訴之聲明所示之金
    額及自原告清償予中企銀之最後清償日翌日即八十九年十月二十一日起算之法定
    利息，為有理由，應予准許。兩造均陳明願供擔保，以代釋明，聲請宣告假執行
    或免為假執行，均核無不合，爰各酌定相當擔保金額，併准許之。
六、本件判決基礎已臻明確，兩造其餘攻擊防禦方法及舉證，核與判決無影響，爰不
    一一論述，併此敘明。
七、據上論結，原告之訴為有理由，依民事訴訟法第八十五條第一項、第七十八條、
    第三百九十條第二項、第三百九十二條，判決如主文。
中      華      民      國    九十      年      三      月    三十    日
                                    臺灣彰化地方法院民事第二庭
~B審判長法      官 羅培昌
~B      法      官 李進清
~B      法      官 黃齡玉
右為正本係照原本作成。
如對本判決上訴須於判決送達後廿日內向本院提出上訴狀。
~B      法院書記官  張清秀
中      華      民      國    九十      年      四      月      二    日


司法院資訊處製作；財團法人民間司法改革基金會備份。
